臺灣高雄地方法院民事判決　　　　　　 95年度簡上字第194號
上　訴　人　戊○○
被 上訴 人　郭龍
上當事人間請求確認本票債權不存在事件，上訴人對於民國95年
7 月6 日本院高雄簡易庭95年度雄簡字第3803號第一審簡易判決
提起上訴，經本院於96年3 月22日言詞辯論終結，判決如下：
    主  文
上訴駁回。
第二審訴訟費用由上訴人負擔。
    事實及理由
一、被上訴人主張：上訴人持有如附表所示之本票（下稱系爭本
    票）向本院聲請本票強制執行，經本院以95年度票字第8658
    號裁定准予強制執行在案，然系爭本票並非被上訴人所簽發
    ，被上訴人亦未授權他人開立系爭本票，上訴人自無持之向
    被上訴人請求給付票款之理，為此，請求確認系爭本票債權
    不存在等語。原審判決被上訴人全部勝訴，上訴人提起上訴
    ，被上訴人於本院答辯聲明：上訴駁回。
二、上訴人則以：兩造均為訴外人甲○○於民國92年8 月10日所
    召集之互助會會員，因該互助會為本票會，得標之會員須簽
    發本票，交由甲○○持之向活會會員收取會款，被上訴人已
    於93年5 月份得標，乃自行簽發或授權甲○○簽發系爭本票
    予上訴人。又被上訴人於得標後迄至甲○○倒會已有一年半
    ，上訴人對其收取會款時始提出異議，主張遭甲○○冒標互
    助會會款，系爭本票非其簽發，實係推卸責任等語，資為抗
    辯。上訴人於本院上訴聲明：原判決廢棄，被上訴人在第一
    審之訴駁回。
三、兩造不爭執事項：兩造均有參加甲○○於92年8 月10日所召
    集之互助會，該互助會係於每月10日開標，每會新台幣（下
    同）2 萬元，採內標制，共30會，得標會員須開立面額均為
    2 萬元之本票予活會會員。
四、本件之爭點為：系爭本票是否為被上訴人所簽發或授權甲○
    ○簽發？茲分述本院之判斷如下：
  (一)按本票為無因證券，僅就本票作成前之債務關係，無庸證明
    其原因而已。至該本票本身是否真實，即是否為發票人所作
    成，即應由本票債權人負證明之責，有最高法院50年台上字
    第1659號判例可資參照。又本票本身是否真實，即是否為發
    票人所作成，應由執票人負證明之責，故發票人主張本票係
    偽造，依非訟事件法第195 條第1 項規定，對執票人提起確
    認本票係偽造或本票債權不存在之訴者，應由執票人就本票
    為真正之事實，先負舉證責任（最高法院65年度第6 次民庭
    庭推總會決議(一)參照）。
  (二)上訴人抗辯系爭本票乃被上訴人於93年5 月10日標取上開互
    助會會款而簽發或授權甲○○簽發等情，固聲請傳喚證人即
    互助會會員己○○、丙○○、乙○○、丁○○○為證。惟證
    人己○○、丙○○、乙○○、丁○○○均到庭證稱：於上開
    互助會93年5 月10日開標時並至現場觀看開標情形，係因甲
    ○○拿發票人為被上訴人之本票前來收取互助會會款，遂認
    為被上訴人已於該會得標，其等參加甲○○所召集之互助會
    得標時，均係自行簽發本票，不知其他會員是否有授權甲○
    ○簽發本票之情形等語明確（見本院簡上字卷第32至35頁）
    ，則由上開證人所述未參與開標、係依甲○○所交付之本票
    發票人姓名推認由被上訴人得標及得標後如何簽發本票等情
    節，尚難以其等之證詞遽認被上訴人已於93年5 月10日標取
    上開互助會會款，進而簽發或授權甲○○簽發系爭本票。況
    且，證人甲○○已到庭證稱：上開互助會中有5 會遭其冒標
    ，被上訴人為其中之一，系爭本票乃其所簽發，其上之印章
    為其所盜刻蓋印等語在卷（見本院簡上字卷第85、86頁），
    並有甲○○向臺灣高雄地方法院檢察署自首之書狀附卷可稽
    ，甲○○之冒標互助會會款、偽造本票之行為如經查證屬實
    ，即須對此行為負刑事責任，且偽造本票乃係觸犯刑法第20
    1 條第1 項偽造有價證券罪，最輕本刑為3 年以上有期徒刑
    ，刑度非輕，甲○○當無為迴護被上訴人而甘受此刑事處分
    之理，是甲○○之上開證述應可採信，上訴人執甲○○係於
    上訴人提起本票裁定聲請後始自首，否認證人李坤源所證，
    自非可取。此外，上訴人未提出其他足資證明被上訴人確有
    簽發或授權甲○○簽發系爭本票之證據，則其上開抗辯自難
    採信，被上訴人主張未簽發及授權甲○○簽發系爭本票等語
    ，洵屬有據。
五、綜上所述，系爭本票之執票人即上訴人並未舉證證明系爭本
    票乃被上訴人所簽發或授權甲○○簽發，從而，被上訴人訴
    請確認系爭本票債權不存在，為有理由，應予准許。原審因
    而判決被上訴人勝訴，並無不合。上訴意旨指摘原判決不當
    ，求予廢棄改判，為無理由，應駁回其上訴。
六、本件事證已臻明確，兩造其餘攻擊防禦方法及舉證，核與判
    決結果不生影響，爰不逐一論駁，併此敘明。
七、結論：本件上訴為無理由，依民事訴訟法第436 條之1 第3
    項、第449 條第1 項、第78條，判決如主文。
中　　華　　民　　國　　96　　年　　3 　　月　　30　　日
                      民事第二庭審判長法　官　魏式璧
                                      法　官　莊珮君
                                      法　官　黃悅璇
附表：
┌────┬────┬───────┬──────┬───┬────┐
│票據種類│發票人  │金額（新台幣）│發票日      │到期日│票據號碼│
├────┼────┼───────┼──────┼───┼────┤
│本票    │郭龍  │20,000元      │93年5月10日 │未記載│390246  │
└────┴────┴───────┴──────┴───┴────┘
正本係照原本作成。
本判決不得上訴。
中　　華　　民　　國　　96　　年　　4 　　月　　2 　　日
                                      書記官　吳慕瑩
